臺灣臺南地方法院臺南簡易庭民事判決
110年度南勞簡字第51號
原      告  李惟真  


被      告  林一宏眼科診所

法定代理人  林一宏  
上列當事人間請求損害賠償事件，經本院於民國111年6月1日言
詞辯論終結，判決如下︰
    主      文
原告之訴駁回。
訴訟費用由原告負擔。
    事實及理由
一、按訴狀送達後，原告不得將原訴變更或追加他訴，但減縮應
    受判決事項之聲明者，不在此限，民事訴訟法第255條第1項
    第3款定有明文。原告起訴聲明為：被告應給付原告新臺幣
    （下同）275,200元。嗣於民國111年1月12日言詞辯論程序
    變更聲明為：被告應給付原告205,120元（見本院卷第48頁
    ），核屬減縮應受判決事項之聲明，揆之前開法律規定，自
    應准許。
二、原告起訴主張：原告於110年2月25日至被告診所任職，被告
    當日未依約定薪資替原告投保勞健保，致原告未能請領失業
    給付105,120元【計算式：17,520元×6＝105,120元】，精神
    上受有損害，並另請求精神慰撫金100,000元，共計205,120
    元。並聲明：被告應給付原告205,120元。
三、被告答辯略以：
　㈠被告因業務需要，擬自110年3月1日起招聘一名員工，被告配
    偶於同年2月23日與原告初步面談，嗣安排翌日即同年2月24
    日至診所讓被告親自面試。面試當天是被告第一次見到原告
    ，因尚在被告評選考量階段，被告謹就上班時段、工作內容
    及薪資向原告口頭説明。當場原告表示與被告配偶説法有出
    入，包括每週工時少2小時及月薪少1,000元。被告隨即請被
    告配偶轉知請原告再思考，雙方合意確認後再決定。而2月2
    4日當天下午3時至晚上9時，原告在未被要求下，主動待在
    診所内，被告及員工以為原告為瞭解環境並學習，沒妨礙到
    診所運作就未加干涉。待當晚門診結束後，被告就對原告的
    印象思考後決定不予錄用，並請配偶隔日與原告連繫告知。
    然原告不服表示2月24日待在診所6小時應視為上班，要求出
    具離職證明書。被告配偶不放心求助台南市勞工局，勞工局
    表示難以認定，建議給其一天工資即25,000元除以30天約83
    4元，再加上班一天的資遣費70元，共計904元。被告獲知後
    雖難以認同，為免惹上麻請配偶就上述金額匯給原告並趕緊
    為原告加保勞保並同時寄出退保。
　㈡被告配偶再跟原告聯繫說明將依勞保局算法匯錢給原告，原
    告不滿，配偶生怕節外生枝，希望息事寧人，乃願意用月薪
    25,000元，月工時126小時計算，每小時約200元時薪，給予
    1,200元。原告得寸進尺表示2月23日與被告配偶的面談也要
    給錢，被告配偶為免原告再行騷擾，答應再多給400元當作2
    月23日的車馬補助費，於是在被告不知情下共匯給了原告1,
    670元。然被告已經依法加退勞健保，依法給予一日工作遣
    散費並向勞工局通告資遣，故原告請求無理由。並聲明：原
    告之訴駁回。
四、本院之判斷：　
　㈠兩造間勞動契約並未成立：
  　⒈按民事訴訟法第277 條規定，當事人主張有利於己之事實
      者，就其事實有舉證之責任。但法律別有規定，或依其情
      形顯失公平者，不在此限。又民事訴訟如係由原告主張權
      利者，應先由原告負舉證之責，若原告先不能舉證，以證
      實自己主張之事實為真實，則被告就其抗辯事實即令不能
      舉證，或其所舉證據尚有疵累，亦應駁回原告之請求（最
      高法院17年上字第917 號判例參照）。末按僱傭契約，係
      以當事人約定，一方於一定或不定之期限內為他方服勞務
      ，他方給付報酬而成立。勞動契約係指當事人一方（勞工
      ）對於他方（雇主），在從屬之關係，提供職業之勞動力
      ，而由他方給付報酬之契約，是故關於勞動契約的成立，
      須雇主與勞工間以發生勞動關係為目的之意思表示合致，
      始足當之，此項合意不必以書面為限，然以言詞成立之勞
      動契約須有相當之證明足證雙方間有勞動關係存在之事實
      。查，本件原告主張其於110 年2月24日至被告所營之甲○
      ○眼科診所面試，當日被告同意錄取並請其於翌日即同年2
      月25日上班乙情，為被告所否認，則原告就原告有就僱用
      之意思表示合致，並請其於2月25日上班乙節負舉證責任
      。
　　⒉原告雖提出勞動部勞工保險局(下稱勞保局)110年7月8日保
      費團字第11060129821號函、第00000000000號函、財團法
      人台南勞資事務基金會（下稱勞資事務基金會）勞資爭議
      調解紀錄、勞動部勞工保險局110年7月8日保費團字第110
      60129823號函、離職證明書（見調字卷第17-27頁）、勞
      動部勞工保險局110年9月27日保普就字第11060137480號
      函（本院卷第17-18頁）為證，然查：
　　　⑴上開勞保局函文僅足認定原告有以其於110年2月24日為
        被告提供勞務1日，被告未於該日為原告申報加保為由
        ，向勞保局請求加保、退還保險費及申領失業給付，均
        遭勞保局核定不予受理或不予給付等情，尚不足以證明
        被告有承諾錄取並請原告於翌日即110年2月25日上班情
        事。
　　　⑵至於兩造於110年4月10日雖於勞資事務基金會成立調解
        ，調解方案記載「勞資雙方合意於110年2月24日終止勞
        動契約」，然調解係兩造為解決糾紛、互相讓步之結果
        ，尚難據以認定兩造間有成立勞動契約，更何況依該調
        解記錄所載，亦不足認定被告有請原告於110年2月25日
        開始上班之情事。
　　　⑶原告雖提出被告出具之離職證明書，惟被告辯稱該文書
        係詢問勞保局後為避免紛爭而於110年2月25日為原告辦
        理加、退保，並出具離職證明等語，核與原告提出上開
        勞保局函示「查該單位（指本件被告）於110年2月25日
        以投保薪資及提繳工資25,200元同日申報台端加、退保
        及提、停繳」等語相合，被告所辯堪予採信。則本院亦
        難憑上開離職證明書即認兩造間有達成被告自110年2月
        25日開始僱用原告之合意。
　　⒊原告雖又舉證人郭展宏證述：「（110 年2 月25日這天，
      原告是否有打電話給證人表示她有被被告診所錄取？）有
      ，我不太記得什麼時候，應該是晚上，原告就打電話跟我
      說她被被告診所錄取，有稍微提一下薪水，但我不記得多
      少，不記得講了多久時間，我只記得原告很開心的說她被
      錄取，可以去上班。（原告是否有說到什麼時候可以去上
      班？）記得原告說隔天。（原告是否有講到去面談當天的
      工作情況？）眼科有帶她去掃地，原告有在那邊稍微打掃
      ，被告有叫他做一下，做什麼內容我不知道。」等語（見
      本院卷第58-59頁），惟依證人證述可知，證人於原告面
      試時並未在場，就原告是否被錄取係聽聞原告片面陳述所
      得，尚難據以認定被告有承諾錄取原告之合意。
　　⒋綜上所述，原告所舉證據尚不足以證明兩造間有成立僱傭
      契約之合意，原告主張被告有承諾錄取原告並請原告自11
      0年2月25日開始工作等語，即不足採。
  ㈡兩造間已成立調解，應受調解內容之拘束：
　　⒈按勞資爭議經調解成立者，視為爭議雙方當事人間之契約
      。勞資爭議處理法第23條定有明文。此項契約之性質，應
      屬和解契約。又和解契約合法成立，兩造當事人即均應受
      該契約之拘束，縱使一造因而受不利益之結果，亦不得事
      後翻異，更就和解前之法律關係再行主張（最高法院19年
      上字第1964號民事判例參照）。
    ⒉原告曾以其於110年2月25日任職於被告診所，被告未依約
      定薪資投保勞健保，未給付資遣費等事由，於110年4月10
      日向勞資事務基金會申請勞資爭議調解，請求被告依約定
      薪資繳納勞保費用、通報勞保局、給付資遣費及工資1,67
      0元等，並與被告於同年5月18日成立調解，依調解記錄記
      載：「⒈勞資雙方同意就勞健保、薪資、資遣費等達成共
      識。⒉雙方就本爭議案達成和解。⒊勞資雙方合意於110年2
      月24日終止勞動契約。⒋雙方並確認勞雇關係存續期間，
      一切權利義務關係均已結清無誤，若仍有不足，雙方均同
      意拋棄其餘民事請求權、刑事訴訟權及行政檢舉申訴之權
      利。」等語，有調解記錄（下稱系爭調解）在卷可稽（見
      調字卷第24頁），堪認原告與被告已就雙方因110年2月25
      日是否成立勞動契約及該期間所生爭議成立和解契約。
　　⒊系爭調解既約定雙方勞動契約存續期間所衍生之民事、刑
      事及行政上等請求權互為拋棄，依上開說明，原告應受其
      拘束。本件姑不論原告主張被告有與原告成立110年2月25
      日服勞務之僱傭契約，已如前述，即原告據以請求被告給
      付之失業給付損害賠償，所主張原因事實，均為原告主張
      雙方勞動契約存續期間所衍生，核屬和解契約成立前之法
      律關係，原告認系爭調解拋棄者，不包括本件各項請求，
      核非可採，其事後翻異，再為本件請求，難謂有理由。
  ㈢原告請求精神慰撫金為無理由：
　　⒈按不法侵害他人之身體、健康、名譽、自由、信用、隱私
      、貞操，或不法侵害其他人格法益而情節重大者，被害人
      雖非財產上之損害，亦得請求賠償相當之金額。民法第19
      5條第1項前段定有明文。據此可知，精神慰撫金之請求，
      以人格權受侵害為限。
　　⒉原告主張被告未於兩造勞資關係存續期間為其加保勞工保
      險，致其未能領取失業給付，應賠償其精神慰撫金100,00
      0元等語，惟依原告主張受侵害之權利為未能領取失業給
      付之財產上損失，並非人格權受侵害，與上開法律要件規
      定不合，原告此部分請求亦屬無據。
五、綜上所述，原告主張被告應依兩造勞動契約約定為其加保勞
    工保險卻未加保，並致原告受有未能請領失業給付105,120
    元之損害，請求被告賠償該部分損失105,120元及精神上損
    害賠償100,000元，共205,120元，為無理由，應予駁回。
六、本件事證已臻明確，兩造其餘之攻擊防禦方法及訴訟資料，
    經本院斟酌後，認為均與本件判決結果不生影響，爰不一一
    論列，附此敘明。
中    華    民    國   111    年     6    月    15    日
                  臺灣臺南地方法院簡易勞動法庭
                                  法  官  李杭倫
以上正本證明與原本無異。
如不服本判決，應於判決送達後20日內，向本院提出上訴狀並表
明上訴理由，如於本判決宣示後送達前提起上訴者，應於判決送
達後20日內補提上訴理由書（須附繕本）。
如委任律師提起上訴者，應一併繳納上訴審裁判費。
中    華    民    國   111    年     6    月    16    日
                                  書記官  黃怡惠